臺灣高等法院民事判決
                                      108年度上字第579號
上  訴  人  楊興亞  

訴訟代理人  李德正律師
            廖乃慶律師
被 上訴 人  馥華開發建設股份有限公司

法定代理人  周俊文  
訴訟代理人  羅盛德律師

上列當事人間請求債務不履行損害賠償事件，上訴人對於中華民
國108年4月9日臺灣新北地方法院第一審判決（107年度訴字第26
23號），提起上訴，本院於108年11月27日言詞辯論終結，判決
如下：
    主  文
上訴駁回。
第二審訴訟費用由上訴人負擔。
    事實及理由
一、上訴人主張：伊於民國102年3月31日與被上訴人簽訂房屋買
    賣契約書（下稱系爭買賣契約），約定伊向被上訴人購買馥
    華松苑社區房屋編號A1棟7樓房屋（門牌號碼為新北市○○區○
    ○路0段000巷00號7樓，下稱系爭房屋）以及位於地下3層之
    機械式編號33、35號汽車停車位（下分別稱33、35號停車位
    ，合則稱系爭停車位），依系爭買賣契約第2條第2項第3款
    約定，系爭停車位登記面積為39.67平方公尺（12坪）。惟
    伊於102年10月間發現系爭停車位之機械機台面積僅21.4平
    方公尺，其下方之地板面積雖稍大於該機械機台，亦不符上
    開契約約定，致伊應有2處停車位，但僅能停放1輛車，否則
    會因寬度不足而無法上下車，影響伊之系爭停車位價值。系
    爭房屋所在社區最近一次與停車位有關之交易買賣發生於00
    0年0月00日，交易價格為每平方公尺新臺幣（下同）9萬8,2
    14元，以被上訴人短少交付伊之停車位面積18.27平方公尺
    計算，伊受有179萬4,370元之損害。被上訴人既未依據系爭
    買賣契約約定而給付，且有故意不告知面積短少情形，依民
    法第227條準用第226條第1項及第354條、第360條規定，擇
    一求為命被上訴人給付179萬4,370元併加計自起訴狀送達翌
    日起算法定遲延利息之判決（原審為上訴人敗訴之判決，上
    訴人聲明不服，提起上訴）。上訴聲明：㈠原判決廢棄；㈡被
    上訴人應給付上訴人179萬4,370元及自起訴狀繕本送達翌日
    起至清償日止，按年利率5％計算之利息；㈢願供擔保，請准
    為假執行宣告。
二、被上訴人則以：上訴人前以被上訴人交付之系爭停車位尺寸
    不符系爭買賣契約第2條第2項第3款約定之39.67平方公尺為
    由，請求不完全給付或瑕疵擔保，經本院104年度上字第116
    7號（下稱1167號事件）確定判決（下稱1167號判決）將「
    系爭停車位有無違反兩造約定尺寸」列為爭點，經兩造提出
    相關證據，並為適當完全之辯論，由法院為實質之審理判斷
    ，該事件確定判決關於認定伊已提供合於系爭買賣契約第2
    條第2項第3款登記之停車位面積予上訴人使用，並無違約情
    事，於本件應有爭點效。伊依上開契約約定移轉登記並交付
    上訴人使用面積39.67平方公尺之系爭停車位，其內容包括
    停車空間及各停車位持有人所應分擔之公共空間、設備空間
    及車道空間在內，並無短少給付或瑕疵情形。上訴人創設系
    爭買賣契約所未約定之「地板面積」，指摘伊未交付地板面
    積39.67平方公尺之停車空間予其使用，違反系爭買賣契約
    云云，並無依據。又系爭停車位於102年3月19日即已建築完
    畢，係屬成屋買賣，伊於出售時已請上訴人就其大小、位置
    確認，上訴人得實地觀看、測量，並無故意不告知瑕疵，況
    上訴人亦於系爭買賣契約附件5停車位空間配置圖上「本停
    車位經本人現場確認尺寸大小規格無誤」處簽名，縱認地板
    面積有不足情事，亦不可歸責於伊。上訴人不得依債務不履
    行或瑕疵擔保等規定請求賠償等語，資為抗辯。答辯聲明：
    ㈠上訴駁回；㈡如受不利判決，願供擔保請求宣告免為假執行
    。
三、上訴人主張兩造於102年3月31日簽訂系爭買賣契約，約定上
    訴人向被上訴人購買系爭房屋及位於地下3層之機械式編號3
    3、35號停車位，各該車位所占建號7964號建物（面積2987.
    37平方公尺）之權利範圍各為664/100000，該契約第2條第2
    項第3款約定登記面積合計為39.67平方公尺等情，有系爭買
    賣契約、建物所有權狀及新北市板橋地政事務所建物測量成
    果圖可稽（本院卷第83頁、原審卷第21至37、43頁、1167號
    事件卷㈢第28至30頁、36至49頁），堪信真正。又被上訴人
    交付上訴人使用之系爭停車位機台，為簡易升降型雙置車板
    式，可供車輛2部使用，置車板全寬（含邊樑）415.3cm、置
    車板雙位內淨寬（中央平面樑）400cm、置車板單位淨寬184
    cm、中央與地板面平之平樑19cm，亦有新北市政府工務局函
    暨現場勘查會議記錄可稽【見臺灣新北地方法院（下稱新北
    地院）103年度重訴字第567號（下稱567號）卷第140至145
    頁】；上訴人買受上開編號33、35號機械式停車位，係透過
    使用前述機械式停車設備，而使用該等停車空間等情，亦有
    系爭買賣契約附件㈤、本院1167號事件勘驗筆錄及現場照片
    足佐（原審卷第39、41頁、本院1167號事件卷㈢第28至30頁
    、36至49頁）。兩造對於上開情節均無爭執（本院卷第154
    頁、257頁、原審卷第84頁），堪信真實。
四、上訴人主張被上訴人交付之編號33、35號停車位所在地板面
    積不足系爭買賣契約第2條第2項第3款約定之39.67平方公尺
    ，而有債務不履行或應負瑕疵擔保責任情事云云，為被上訴
    人所否認，並以前詞置辯。經查：
  ㈠按所謂爭點效，係指法院於確定判決理由中，就訴訟標的以
    外當事人所主張之重要爭點，本於當事人辯論之結果已為判
    斷時，除有顯然違背法令，或當事人已提出新訴訟資料足以
    推翻原判斷之情形外，於同一當事人就與該重要爭點有關所
    提起之他訴訟，不得再為相反之主張，法院亦不得作相反之
    判斷，以符民事訴訟法上之誠信原則。茲上訴人向被上訴人
    買受系爭停車位，依系爭買賣契約第2條第2項第1款、第3款
    之約定「買方購買之汽車停車位為地下第叁層，機械式下層
    ，車位編號第33、35號之汽車停車位計貳個，該汽車停車位
    無獨立權狀，該層停車空間平面圖影本如附件㈤」、「本汽
    車停車位已含部份車道及其他必要空間，汽車停車位登記面
    積39點67平方公尺（12點00坪）」，以及前揭附件㈤於上開
    編號車位旁記載手寫文字「本車台淨寬400cm、535cm」等情
    （原審卷第21頁、39頁），上訴人解讀該契約約定面積單指
    停車機台坐落之地板所在，惟被上訴人抗辯尚應包括契約明
    文之「部分車道」及「其他必要空間」。因此前揭契約約定
    停車位面積，是否僅得以編號33、35機械式停車位機台坐落
    空間所在之地板面積為限？自屬本件重要爭點。
  ㈡查，上訴人前以被上訴人為對造當事人，主張被上訴人移轉
    登記並交付予其使用之系爭停車位機台依工程竣工圖面積僅
    有24.75平方公尺，不符兩造於買賣契約第2條第2項第3款約
    定之面積39.67平方公尺，致其所有之停車空間無法由其真
    正使用，以及系爭停車位因面積不足等瑕疵給付減損之價額
    ，應以該停車位之「實際面積」與兩造「買賣契約所載面積
    」之差額計算，訴請被上訴人賠償因系爭停車位價值減損所
    受之損害等情（本院卷第222至224頁、1167號事件卷㈠第46
    頁反面至47頁反面、卷㈢第116頁反面至117頁），經本院116
    7號事件將「系爭停車位之淨寬...有無違反兩造約定尺寸之
    情事」列為該事件之爭點，由兩造對於該等情節為充分之舉
    證及攻防，調查相關證人陳述及證物內容，使兩造為適當完
    全之辯論後，經法院為實質之審理判斷，包括審酌工程竣工
    圖記載系爭停車位機台面積雖僅24.75平方公尺，置車板全
    寬（含邊樑）415.3cm、置車板雙位內淨寬（中央平面樑）4
    00cm、置車板單位淨寬184cm、中央與地板面平之平樑19cm
    等情（見前述三），以及內政部訂定99年6月21日修正前「
    建築物附設停車空間機械停車位設備規範」節次第1.3關於
    「機械停車設備：指建築物附設停車空間及其進出用車道..
    .」之規定，認被上訴人提供上訴人使用之停車空間，合於
    系爭買賣契約第2條第2項第3款「本汽車停車位已含部分車
    道及其他必要空間，及該汽車停車位登記面積」之約定，即
    被上訴人交付上訴人使用之停車位面積並無短少或瑕疵等情
    ，有該事件判決書可稽（本院卷第81至102頁），並經本院
    調閱該事件卷宗資料核對無訛（外附，見該事件卷㈡第150至
    151頁、226至229頁、252至253頁、289頁反面、卷㈢第6頁反
    面至9頁、卷㈢第111至112頁、卷㈣第222至224頁、第352頁正
    反面、第363至365頁反面），上開判斷並無顯然違背法令之
    處；本院亦命兩造就1167號事件前揭爭點，於本件是否有爭
    點效之適用進行攻防（本院卷第153至154頁、171至177頁、
    267至270頁、298頁），兩造所受之程序保障並無差異。因
    此本件關於被上訴人交付上訴人使用之系爭停車位面積，包
    括本件機械停車位機台及其坐落空間所在、部分車道其他必
    要空間，並無短少或瑕疵給付等節，應受本院1167號爭點效
    之拘束。
  ㈢次查，細繹系爭買賣契約第5條第2項第2款約定「地下一層至
    三層全部計有：「A：梯廳、走道...部分車道...等面積，
    由全體區分所有權人共同持有之」、「B：『其餘』汽車停車
    位面積及部分車道面積由購買汽車停車位者共同持有之」內
    容，可知上訴人依系爭買賣契約第5條第2項第3款約定取得
    面積29.28平方公尺之共同使用部分，並非全部之地下層車
    道面積，尚有該第5條第2項第2款B所指「其餘」部分車道面
    積不在其內，參以經上訴人簽名確認之契約附件㈤於各編號
    停車處所（包括編號33、35部分）外之車道，均載為「停車
    空間」（原審卷第39頁），又依系爭停車位坐落所在之新北
    市○○區○○段0000○號建物登記謄本記載，編號33、35號停車
    位於該建物之權利範圍均為100000分之664，該建物之用途
    包括汽車坡道、停車空間、管道間、垃圾及資源回收處等（
    本院卷第91至97頁），足見被上訴人辯稱該等「其餘部分車
    道」面積，兩造約定由買受汽車停車位者，依系爭買賣契約
    第2條第2項第3款約定共同持有，即與情理相符。因此上訴
    人援引系爭買賣契約第5條第2項第3款約定「共同使用部分
    （車公）」之面積29.28平方公尺，主張第2條第2項第3款所
    稱系爭停車位面積39.67平方公尺，僅單指編號33、35號停
    車位本身，並未包括「部分車道」及「其他必要空間」，已
    不足採。至上訴人雖聲請命新北市板橋地政事務所測量系爭
    停車位所在之地板面積（本院卷第113至115、257頁），惟
    上訴人先則指稱系爭停車位面積應以該等機械車位設備坐落
    之處，並以置車板、鋼樑及機械設備最外側為界，繼又主張
    其面積應為含置車板以外樓地板平面邊框最外圍（本院卷第
    256至257頁），已莫衷一是；何況本院1167號判決已認定被
    上訴人交付工程竣工圖記載機台面積24.75平方公尺，置車
    板全寬（含邊樑）415.3cm、置車板雙位內淨寬（中央平面
    樑）400cm、置車板單位淨寬184cm、中央與地板面平之平樑
    19cm（見前述三）之系爭停車位機台，並無違反系爭買賣契
    約第2條第2項第3款之約定意旨，而上訴人於買受編號33、3
    5號機械式停車位需透過使用前揭機械式停車設備始得使用
    該等停車空間，又為兩造所不爭（本院卷第257頁），是則
    被上訴人交付上開機台坐落空間所在之地板面積，縱與其上
    之機台面積相同而有未達39.67平方公尺，亦無從認有短少
    或瑕疵給付情事，遑論本院1167號事件及新北地院103年度
    重訴字第567號事件已迭次會同兩造勘驗系爭停車位所在（
    本院卷第217至218頁、1167號事件卷㈢第28至31頁），即新
    北市政府工務局亦曾會同兩造勘查並量測系爭停車位坐落地
    板空間之機台尺寸（見前述三）。因此上訴人上開證據方法
    ，均不足以作為推翻本院1167號事件前揭判斷之新訴訟資料
    。從而，上訴人主張被上訴人交付之系爭停車位機台所在之
    地板面積不符系爭買賣契約第2條第2項第3款約定，致其受
    有面積短少18.27平方公尺之損害，請求賠償179萬4,370元
    ，自無所據。
五、綜上所述，被上訴人交付上訴人之系爭停車位機台尺寸（面
    積）是否有短少或瑕疵給付情形，已經本院1167號判決列為
    爭點，認定被上訴人並無違反系爭買賣契約第2條第2項第3
    款之約定，兩造即應受該事件判決爭點效之拘束；上訴人於
    本件不得反於該事件，於本件指摘被上訴人交付之該編號33
    、35號停車位機台坐落之地板面積不足39.67平方公尺而有
    短少或瑕疵給付情形。因此上訴人依民法第227條準用第226
    條第1項及第354條、第360條規定，請求被上訴人給付179萬
    4,370元本息，為無理由，應予駁回。原審為上訴人敗訴之
    判決，理由雖有不同，結論尚無二致，仍應予以維持。上訴
    論旨指摘原判決不當，求予廢棄改判，為無理由，應駁回其
    上訴。
六、本件事證已臻明確，兩造其餘之攻擊或防禦方法及所用之證
    據，經本院斟酌後，認為均不足以影響本判決之結果，爰不
    逐一論列，附此敘明。
七、據上論結，本件上訴為無理由，依民事訴訟法第449條第2項
    、第78條，判決如主文。
中　　華　　民　　國   108    年    12    月    18    日
                  民事第二十三庭 
                          審判長法  官  蕭胤瑮
                                法  官  李昆霖
                                法  官  袁雪華
正本係照原本作成。
如不服本判決，應於收受送達後20日內向本院提出上訴書狀，其
未表明上訴理由者，應於提出上訴後20日內向本院補提理由書狀
（均須按他造當事人之人數附繕本）上訴時應提出委任律師或具
有律師資格之人之委任狀；委任有律師資格者，另應附具律師資
格證書及釋明委任人與受任人有民事訴訟法第466 條之1第1項但
書或第2項（詳附註）所定關係之釋明文書影本。如委任律師提
起上訴者，應一併繳納上訴審裁判費。
中　　華　　民　　國　 108　　年　　12　　月　　19　　日
                                書記官  陳美宜
附註：
民事訴訟法第466條之1（第1項、第2項）：
對於第二審判決上訴，上訴人應委任律師為訴訟代理人。但上訴
人或其法定代理人具有律師資格者，不在此限。
上訴人之配偶、三親等內之血親、二親等內之姻親，或上訴人為
法人、中央或地方機關時，其所屬專任人員具有律師資格並經法
院認為適當者，亦得為第三審訴訟代理人。